【裁判字號】    88,訴,97
【裁判日期】    890119
【裁判案由】    損害賠償
【裁判全文】
臺灣高等法院高雄分院民事判決  八十八年度訴字第九十七號
      原      告  乙○○
      被      告  甲○○
右當事人間損害賠償事件，經刑事庭移送前來，本院判決如左：
      主      文
被告應給付原告新台幣壹拾萬元及自民國八十八年三月三十日起至清償日止按週年利
率百分之五計算之利息。
原告其餘之訴駁回。
訴訟費用由被告負擔十分之一，餘由原告負擔。
原告假執行之聲請駁回。
      事      實
甲、原告方面：
一、聲明：被告應給付原告新台幣（以下同）二百萬元及自起訴繕本送達翌日起至清
    償日止按週年利率百分之五計算之利息。願供擔保請准宣告假執行。
二、陳述：
（一）被告與原告係兄弟關係。緣二人之母鍾劉金妹將購得之高雄縣美濃鎮○○段三
      六一一號土地，於八十三年六月間，移轉登記在被告名下。被告明知於八十五
      年二月二十五日，在高雄縣美濃鎮○○路○段二０四巷六九號其住處，已將該
      土地所有權狀交予其母鍾劉金妹，詎於同年三月間，竟以遺失為由，向地政機
      關申請補發新所有權狀，嗣經原告及鍾劉金妹共同提出告訴，經台灣高雄地方
      法院八十五年度易字第六五二四號以使公務員登載不實罪判處被告甲○○有期
      徒刑四月，鈞院八十六年上易字第一五六一號於八十六年九月四日駁回被告上
      訴確定。被告為掩飾犯行，意圖使原告受刑事處分，竟於八十六年七月二十四
      日具狀向台灣高雄地方法院檢察署控告原告涉嫌竊取該土地所有權狀，惟經該
      署八十六年度偵字第一八一四二號為不起訴處分確定。嗣經原告自訴被告誣告
      罪責，亦經鈞院八十八年度上訴字第二八七號刑事判決被告誣告罪刑在案。
（二）原告為被告之兄長，被告不思敬愛扶持，動輒興訟誣告，致原告精神上痛苦，
      依社會觀念，足認原告之聲譽已遭貶損，依民法第一百九十五條第一項規定，
      原告自得請求慰撫金，請求被告給付原告二百萬元，以資慰藉，填補受創之心
      靈。
三、證據：提出本院八十八年度上訴字第二八七號與一八五號刑事判決影本各一件、
    本院八十六年度上易字第一五六一號與臺灣高雄地方法院八十五年度易字第六五
    二四號刑事判決影本各一件、臺灣高雄地方法院檢察署八十六年度偵字第一五六
    六一、一八一四二、一０八九０號不起訴處分書影本各一件、戶籍謄本影本二紙
    。
乙、被告方面：
    被告未於言詞辯論期日到場，據其於準備程序期日到場及提出書狀所作聲明陳述
    為：
一、聲明：求為判決駁回原告之訴。
二、陳述：係原告唆使母親、舅舅對被告種種構陷抹黑，刑事一二審片面之詞入人於
    罪，公理、正義、公正在那？又刑事判決確定，民事才可依附判決等語。
三、證據：提出刑事上訴理由狀、公證書、協議書、履行協議書、臺灣高雄地方法院
    民事執行處函等影本各一件。
丙、本院依職權函調本院八十八年度上訴字第二八七號與臺灣高雄地方法院八十七年
    度易字第一五七號刑事卷並影印附卷。
      理      由
一、被告未於言詞辯論期日到場，核無民事訴訟法第三百八十六條各款所列情形，爰
    依原告之聲請，由其一造辯論而為判決。
二、原告主張前開被告因對原告誣告而經本院刑事二審判決被告誣告罪處以有期徒刑
    四月之事實，已據提出本院八十八年度上訴字第二八七號刑事判決影本一件、本
    院八十六年度上易字第一五六一號與臺灣高雄地方法院八十五年度易字第六五二
    四號刑事判決影本各一件、臺灣高雄地方法院檢察署八十六年度偵字第一五六六
    一、一八一四二號不起訴處分書影本各一件、戶籍謄本影本二紙等為證，並有本
    院函調影印之上開誣告之刑事案卷可稽，被告亦不爭執有上開刑事判決及不起訴
    處分之情事，雖否認有原告所指上開誣告犯行，並於刑事案件辯稱：伊確實未將
    前開土地所有權狀交予母親鍾劉金妹或兄乙○○或其他之人，但後來卻在乙○○
    手裡，伊乃懷疑係乙○○所竊取，並無誣告之意云云。經查被告之母鍾劉金妹於
    台灣高雄地方法院八十五年度易字第六五二四號偽造文書一案證稱：「八十五年
    二月二十五日在甲○○家就上開土地討論如何處理，並寫切結書，甲○○有將上
    開土地所有權狀拿出來給伊看，寫完切結書後，伊將上開土地所有權狀交與乙○
    ○保管」等語；又據證人即被告之兄鍾兆麟於本院八十八年度上訴字第二八七號
    刑案於八十八年四月三十日調查時證稱：「當天（指八十五年二月二十五日）我
    們寫契（切）結書時甲○○同意交出權狀也簽名，事後我有看到母親手上有權狀
    ，應該是有交出」、「（有看到甲○○交出權狀？）應該是有不然當天我母親怎
    麼會有權狀」等語；又被告於其誣告刑案審理中亦不否認八十五年二月二十五日
    ，在其上開住處，其母鍾劉金妹、兄乙○○、鍾兆麟及宋集祥確有討論該筆土地
    如何處理之問題，及其未向乙○○等人求證即向地政機關申請補發新所有權狀等
    情；分別有上述各該案判決書影本附卷可按，足見上開證人鍾劉金妹、鍾兆麟所
    證並非憑空指述，應屬可信。則被告茍認係原告竊取其土地所有權狀，何不告知
    其母或找原告理論，卻逕自向地政機關申請補發新狀？是被告所辯係因懷疑，並
    無誣告之意云云，顯非實在。又被告確於八十六年七月二十四日具狀控告本件原
    告乙○○竊取該土地所有權狀，經檢察官為不起訴處分，亦有台灣高雄地方法院
    檢察署八十六年度偵字第一八一四二號不起訴處分書在卷足憑，原告主張被告確
    有誣告犯行，堪認真實。
三、原告主張受被告之興訟誣告，致其精神上痛苦，依社會觀念，足認原告聲譽已遭
    貶損，依民法第一百八十四條、第一百九十五條第一項規定，請求被告給付原告
    精神慰撫金，自屬有據；惟本院審酌被告係工專畢業，現為鋼構廠工程師，原告
    係商專肄業程度，現為自耕農，有其等戶籍謄本可稽；及兩造為兄弟關係，本即
    不合而常互訟等情，認原告請求精神慰撫金二百萬元殊屬過高，應以十萬元為適
    當，從而原告請求被告給付慰撫金十萬元及自起訴繕本送達翌日（即民國八十八
    年三月三十日）起至清償日止按週年利率百分之五計算之利息，為有理由，應予
    准許，超過部分為無據，應予駁回。
四、原告陳明願供擔保請准為假執行之宣告，經核就其勝訴部分，本判決已不得上訴
    ；至其敗訴部分，其假執行之聲請已失所附，均應予駁回。
五、據上論結：本件原告之訴為一部有理由、一部無理由，合依民事訴訟法第三百八
    十五條第一項前段、第七十九條但書判決如主文。
中      華      民      國    八十九    年      一      月    十九      日
                                      臺灣高等法院高雄分院民事第五庭
~B1審判長法官  蔡明宛
~B2法      官  李炫德
~B3法      官  林健彥
右為正本係照原本作成。
原告如對本判決上訴，須於判決送達後二十日內向本院提出上訴狀，其未表明上訴理
由者，應於上訴後二十日內向本院提出上訴理由書。
中    華    民    國        八十九      年      一      月     二十     日
~B法院書記官  廖素珍
                                                                  Ｈ


司法院資訊處製作；財團法人民間司法改革基金會備份。
